【裁判字號】    99,上訴,616
【裁判日期】    990422
【裁判案由】    強盜等
【裁判全文】
臺灣高等法院高雄分院刑事判決         99年度上訴字第616號
上  訴  人
即  被  告  甲○○
上列上訴人因強盜等案件，不服臺灣高雄地方法院98年度訴字第
1677號中華民國99年2 月10日第一審判決（起訴案號：臺灣高雄
地方法院檢察署98年度偵字第26143 號），提起上訴，本院判決
如下：
     主  文
上訴駁回。
     理  由
一、按不服地方法院之第一審判決而上訴者，應向管轄第二審之
    高等法院為之。上訴書狀應敘述具體理由。第二審法院認為
    上訴書狀未敘述理由或上訴有第362 條前段之情形者，應以
    判決駁回之，刑事訴訟法第361 條第1 項、第2 項、第367
    條前段定有明文。又所謂不服第一審判決之具體理由，必係
    依據卷內既有訴訟資料或提出新事證，指摘或表明第一審判
    決有何採證認事、用法或量刑等足以影響判決本旨之不當或
    違法，而構成應予撤銷之具體事由，始克當之（例如：依憑
    證據法則具體指出所採證據何以不具證據能力，或依憑卷證
    資料，明確指出所為證據證明力之判斷如何違背經驗、論理
    法則）；倘僅泛言原判決認定事實錯誤、違背法令、量刑失
    之過重或輕縱，而未依上揭意旨指出具體事由，或形式上雖
    已指出具體事由，然該事由縱使屬實，亦不足以認為原判決
    有何不當或違法者（例如：對不具有調查必要性之證據，法
    院未依聲請調查亦未說明理由，或援用證據不當，但除去該
    證據仍應為同一事實之認定），皆難謂係具體理由，俾與第
    二審上訴制度旨在請求第二審法院撤銷、變更第一審不當或
    違法之判決，以實現個案救濟之立法目的相契合，並節制濫
    行上訴（最高法院97年度臺上字第892 號判決參照）。是以
    上訴人之上訴書狀或補提之上訴理由書，雖有敘述上訴理由
    ，惟並未具體敘述第一審判決有上述違法、不當情形，或對
    於一般無爭議之法律適用上之顯然誤解，即與未敘述具體理
    由無異，其所為上訴，即不符合上訴之法定要件。
二、本件上訴人即被告甲○○經原審論以攜帶兇器搶奪，因脫免
    逮捕，當場施以強暴罪（竊盜罪未上訴），判處有期徒刑7
    年6 月，扣案之彎刀1 把沒收。已經詳細說明論罪科刑之依
    據，並認被告犯準強盜罪而有刑法第321 條第1 項第3 款之
    情形，所為係犯刑法第330 條第1 項之攜帶兇器準強盜罪，
    在法律適用上並無不合。被告甲○○於99年3 月9 日上訴期
    間屆滿前具狀提起上訴，此有被告提出之上訴狀可稽。惟其
    上訴理由僅泛指「依原審判決事實所載（不爭執原審判決所
    認定之事實），本件僅應成立刑法第329 條之準強盜罪，而
    非加重準強盜罪。因刑法第329 條條文並未將攜帶兇器作為
    準強盜罪之加重構成要件。而刑法第329 條亦未有明確之規
    定，能否因此成立加重準強盜罪，尚有爭執」云云，指摘原
    判決此部份不當。惟按刑法第329 條之以強盜論，即以強盜
    罪相當條文處罰之意，並非專以第328 條第1 項之強盜論，
    故第330 條所謂犯強盜罪，不僅指自始犯強盜罪者而言，即
    依第329 條以強盜論者，亦包括之，如此項準強盜有第321
    條第1 項各款情形之一，自應依第330 條論處，已經最高法
    院25年上字第6626號著有判例。又按刑法第330 條之強盜罪
    ，不僅指自始犯同法第328 條之強盜罪而言，即同法第329
    條之準強盜罪，亦包括之，故犯準強盜罪而有該法第321 條
    第1 項各款情形之一，自應依第330 條論處。又所謂犯準強
    盜罪而有同法第321 條第1 項第3 款之情形，不論行為人於
    竊盜之初即持有兇器，或於施強暴脅迫行為時始臨時起意持
    有兇器，其對生命、身體、安全之構成威脅並無二致，且刑
    法第330 條第1 項之規定，於攜帶兇器之情形，即指於強盜
    過程中攜帶兇器而言；而準強盜罪之罪質所以由竊盜轉為強
    盜，即因為脫免逮捕或防護贓物而施以強暴、脅迫，其強盜
    罪質已顯現於其強暴、脅迫行為之危害性，故行為人於犯準
    強盜罪之施強暴、脅迫過程中持有兇器，該強暴、脅迫所生
    危害即應予加重，於此情形，依刑法第330 條第1 項論以加
    重準強盜罪，自與該條項之加重意旨相符，亦有最高法院95
    年度台上字第4335號判決可資參考。可見原審所認定被告犯
    準強盜罪而有刑法第321 條第1 項第3 款之情形，所為係犯
    刑法第330 條第1 項之攜帶兇器準強盜罪一節，自屬正確，
    且在適用上無任何爭議。被告對於上開已經明確之法律適用
    予以空言指摘，誤為僅成立刑法第329 條之準強盜罪云云，
    顯然有所誤解而未具體敘述第一審判決有何違法、不當情形
    ，即與未敘述具體理由無異。其此部分所為上訴，顯屬違背
    法律上之程式，應由本院依同法第367 條前段、第372 條規
    定，不經言詞辯論，逕行判決如主文。
中    華    民    國    99    年    4     月    22    日
                  刑事第五庭    審判長法  官  曾永宗
                                      法  官  鍾宗霖
                                      法  官  任森銓
以上正本證明與原本無異。
如不服本判決應於收受本判決後10日內向本院提出上訴書狀，其
未敘述上訴理由者，並得於提起上訴後10日內向本院補提理由書
狀（均須按他造當事人之人數附繕本）「切勿逕送上級法院」。
中    華    民    國    99    年    4     月    22    日
                                      書記官  呂素珍

司法院資訊處製作；財團法人民間司法改革基金會備份。
